臺北高等行政法院判決
　　　　　　　　　　　　　　　　　　 96年度簡字第00620號
原　　　告　甲○○
被　　　告　臺北縣政府
代　表　人　乙○○縣長）住同.
上列當事人間因消防法事件，原告不服內政部中華民國96年06月
08日台內訴字第0960081460號訴願決定，提起行政訴訟。本院判
決如下：
　　主      文
原告之訴駁回。
訴訟費用由原告負擔。
　　事實及理由
一、程序說明：
    本件因屬不服行政機關所為罰鍰處分而涉訟，其標的之金額
    為新臺幣（下同）20,000元，係在20萬元以下，依行政訴訟
    法第229 條第1 項第2 款、第2 項規定及司法院民國（下同
    ）92年09月17日（92）院臺廳行一字第23681 號令，應適用
    簡易程序，本院並依同法第223 條第1 項規定，不經言詞辯
    論，逕行裁判。
二、事實概要：
    原告係消防專業技術人員（證號：消暫證字第873647號），
    於95年12月02日檢修「奎志工業股份有限公司」（地址：臺
    北縣新莊市○○路39之1 號，以下簡稱奎志公司）消防安全
    設備，並於95年12月08日將檢修結果記錄於「消防安全設備
    檢修申報書」向被告申報。經被告所屬消防局派員於95年12
    月27日前往上開場所實施複查，經實測發現原告並未針對該
    場所室內消防栓做綜合、外觀、性能檢查，有不實檢修等情
    ，乃當場開具舉發通知單。案經被告認定原告有不實檢修申
    報情事，乃依消防法第38條第3 項規定，以96年03月09日北
    府消預字第0960006930號處分書處原告2 萬元之罰鍰。（原
    法條依據誤繕為「消防法第38條第1 項」，被告以96年05月
    11日北府消預字第0960013329號函更正為「消防法第38條第
    3 項」）。原告不服經訴願被駁回，提起行政訴訟。
三、兩造聲明：
  (1)原告聲明求為判決：
    訴願決定及原處分均撤銷。
    訴訟費用由被告負擔。
  (2)被告聲明求為判決：
    原告之訴駁回。
    訴訟費用由原告負擔。
四、兩造之爭點：
　(1)原告主張之理由：
    確實於95年12月02日因奎志公司之委託，進行消防安全設
      備檢測，並於95年12月08日將檢修結果記錄於「消防安全
      設備檢修報告書」向被告申報。當日確實有對「室內消防
      栓箱設備」為功能檢測，有奎至公司負責人羅煥杰出具聲
      明書（參本院卷p-08）為證，只是製作「消防安全設備檢
      修申報書」向被告申報時，漏編「室內消防栓箱設備」之
      檢修報告，該室內消防栓箱確實經檢測，其設備及功能皆
      為正常，並非未為檢測，故被告認定原告有不實檢修而裁
      罰為違法。訴願決定未予糾正亦屬違法，均應撤銷之。
    依據消防署92年09月24日消署預字第0920502166號函訂頒
      之「消防機關受理消防安全設備檢修申報及複查注意事項
      」關於檢修申報受理作業之注意事項1.規定「．．經查核
      申報資料不合規定者，應將不合規定項目詳為列舉，一次
      告知補正或改善（參本院卷p-09）」，被告所屬消防隊受
      理本件申請案件，如發現不合規定項目，應一次告知原告
      要求補正或改善，而非逕行開立舉發單要求原告簽名認可
      ，否則即屬違反上開規定。故被告未經要求補正或改善，
      而逕行裁罰，程序上亦屬違法。
　(2)被告主張之理由：
    原告於95年12月02日檢修奎志公司消防安全設備，並於95
      年12月08日將檢修結果記錄於「消防安全設備檢修申報書
      （參訴願卷p-37以下）」向被告申報。經被告所屬消防局
      派員於95年12月27日複查，經實測發現訴願人並未針對該
      場所室內消防栓做綜合、外觀、性能檢查，有不實檢修等
      情，乃當場開具舉發通知單（參被告提出之相關卷宗p-35
      以下），並經原告簽名確認，事證明確。
    室內消防栓設備為應實施檢修之設備，惟原告95年12月08
      日申報之「消防安全設備檢修申報書」及消防安全設備種
      類及數量表（1-4 ）中，均未列該檢修項目（1-2 ），且
      原告於申報時亦未附上「室內消防栓檢查表」文件，但申
      報書位置圖上已有標示該項設備，況原告於申報書中載明
      依現場現有設備檢查正常（參被告提出之相關卷宗p-43）
      ，足見原告並未針對該場所室內消防栓做綜合、外觀、性
      能檢查，有不實檢修等情，被告依據消防法第38條第3 項
      處原告2 萬元之罰鍰，自無不合，原告之訴應予駁回。
五、得心證之要領：
  (1)原告係消防專業技術人員（證號：消暫證字第873647號），
    於95年12月02日檢修奎志公司消防安全設備，並於95年12月
    08日向被告申報檢修結果，為兩造所不爭執。而所謂之「消
    防安全設備檢修申報書」包含著各種附表（檢修申報書、檢
    修報告書、改善計畫書、種類及數量表）、各項設備檢查表
    、設備平面圖、證件及證書等（參被告提出之相關卷宗p-23
    ），就附表中檢修報告書而言就已經明確表明檢修項目（本
    案原告並未勾選室內消防栓設備，參被告提出之相關卷宗p-
    24），但設備平面圖上卻標示現場有室內消防栓設備（參被
    告提出之相關卷宗p-30），而於附表中改善計畫書內載明依
    現場現有設備檢查正常（參被告提出之相關卷宗p-24背面）
    ，足見原告之申報內容已經概括認定依現場現有設備檢查正
    常，但並未勾選室內消防栓設備之檢修，又未附上該項檢查
    表，針對該場所室內消防栓未為檢修，而申報檢查正常，自
    屬檢修不實，原告違規之事實應堪認定。
  (2)至於，原告主張依據「消防機關受理消防安全設備檢修申報
    及複查注意事項」關於檢修申報受理作業之注意事項1.規定
    ，應先「告知補正或改善（參本院卷p-09）」者，是指申報
    資料不合規定，僅限於申報時所檢附之相關書、表文件等程
    序事項，而非所檢修之實體內容，誠如上開注意事項關於複
    查作業之結果處置明文：1.管理權人（業主）未依規定辦理
    檢修或申報，依消防法第38條第2 項規定限期改善；2.消防
    安全設備不合規定，依消防法第37條第1 項規定限期改善；
    3.消防設備師（士）有不實檢修情事，依消防法第38條第3
    項規定逕行舉發（參本院卷p-11），堪見被告之處置與上開
    注意事項相符，原告所稱程序不合法者，亦無足憑。
六、綜上所述，原告主張各節，均無可採，原處分以原告違反消
    防法第38條第3 項之規定，處最低罰鍰，核無違誤，訴願決
    定予以維持，亦無不合。原告仍執前詞，訴請撤銷，為無理
    由，應予駁回。
七、據上論結，本件原告之訴為無理由，爰依行政訴訟法第233
    條第1 項、第98條第1 項前段，判決如主文。
中　　華　　民　　國　　96　　年　  11　　月　 30  　 日
                          第三庭 法  官  陳心弘
上為正本係照原本作成。
本件以訴訟事件所涉及之法律見解具有原則性者為限，始得於本
判決送達後20日內向本院提出上訴狀並表明上訴理由，如已於本
判決宣示後送達前提起上訴者，應於判決送達後20日內補具上訴
理由（均按他造人數附繕本），且經最高行政法院許可後方得上
訴。
中　　華　　民　　國　　96　　年　  11　　月　 30  　 日
    　　　　　　　　　　　　　　 書記官  王英傑
